臺灣宜蘭地方法院民事裁定　　　　　　 100年度監宣字第68號
聲　請　人　郭展陽
非訟代理人　黃宗德
相　對　人　郭憲政
上列聲請人聲請監護宣告事件，本院裁定如下：
    主    文
宣告郭憲政（男、民國○○○年○月○○日生、身分證統一編號
：Ｚ000000000號）為受輔助宣告之人。
選定聲請人郭展陽（男、民國○○○年○月○日生、身分證統一
編號：Ｚ000000000號）為受輔助宣告之人之輔助人。
聲請費用新臺幣壹仟元由受輔助宣告之人負擔。
    理    由
一、本件聲請意旨略以：聲請人郭展陽之父郭憲政因有腦傷後遺
    症，爰依法聲請對郭憲政為輔助宣告（聲請人原聲請對郭憲
    政為監護宣告，嗣於100年12月8日本院訊問時，變更聲請為
    輔助宣告）等語。
二、按法院對於監護宣告之聲請，認為未達因精神障礙或其他心
    智缺陷，致不能為意思表示或受意思表示，或不能辨識其意
    思表示之效果之程度者，得依第15條之1第1項規定，為輔助
    之宣告。對於因精神障礙或其他心智缺陷，致其為意思表示
    或受意思表示，或辨識其意思表示效果之能力，顯有不足者
    ，法院得因本人、配偶、四親等內之親屬、最近1年有同居
    事實之其他親屬、檢察官、主管機關或社會福利機構之聲請
    ，為輔助之宣告，民法第14條第1、3項及第15條之1定有明
    文。次按受輔助宣告之人應置輔助人，並準用民法第1111條
    至第1111之2規定，此觀民法第1113條之1自明。亦即法院為
    輔護之宣告時，應依職權就配偶、四親等內之親屬、最近1
    年有同居事實之其他親屬、主管機關、社會福利機構或其他
    適當之人選定1人或數人為輔助人。法院選定輔助人時，應
    依受輔助宣告之人之最佳利益，優先考量受輔助宣告之人之
    意見，審酌一切情狀，並注意下列事項：(一)受輔助宣告之人
    之身心狀態與生活及財產狀況。(二)受輔助宣告之人與其配偶
    、子女或其他共同生活之人間之情感狀況。(三)輔助人之職業
    、經歷、意見及其與受監護宣告之人之利害關係。又法院對
    於監護之聲請，認為未達民法第14條第1項之程度，而有輔
    助宣告之原因者，得依職權以裁定為輔助之宣告，亦為民事
    訴訟法第624條之3第1項所明定。
三、經查：
  (一)相對人於本院訊問時雖能自行回答問題，但就年齡部分，竟
    答稱：「今年幾歲我不會算」等語，對於何人載伊至醫院鑑
    定一事，亦未有反應，此有訊問筆錄可稽，可見相對人心智
    顯有缺陷。再者，相對人之精神、心智狀況，經國立陽明大
    學附設醫院精神科醫師李明儀鑑定結果為：「郭員目前診斷
    應為『腦傷合併失智症狀』。綜合資料研判，郭員目前之精
    神狀態已因其心智缺陷或精神障礙，『致其為意思表示或受
    意思表示，或辨識其意思表示效果的能力，顯有不足』，目
    前精神狀態，應已達輔助宣告之程度。」，亦有該院100年
    11月8日陽大附醫精字第1000008827號函所附精神鑑定報告
    書1件附卷可稽。基上所查，本院認相對人郭憲政尚未達不
    能意思表示或受意思表示，或不能辨識其意思表示效果之程
    度，但已有得輔助宣告之原因，爰依民法第14條第3項之規
    定，宣告相對人郭憲政為受輔助宣告之人。
  (二)又聲請人郭展陽為郭憲政之長子，業已陳明願任輔助人乙節
    明確。而經社工員訪視後評估建議：相對人自87年因車禍腦
    部開刀後，即因認知功能受損，由聲請人安置在聖嘉民老人
    長期照顧中心迄今，聲請人雖無法親自照顧相對人，但能安
    排適當之安置場所，提供相對人妥適的照顧，亦能盡力安排
    時間至安置中心探望關心相對人，以相對人實際生活情況等
    面向評估，聲請人適任監護人等情，亦有侯元芳社會工作師
    事務所100年11月15日100芳社所字第1000310號函附成年人
    之監護權訪視報告1件在卷可稽。因此，本院認由聲請人郭
    展陽擔任相對人郭憲政之輔助人，最符合受輔助宣告之人之
    利益，爰選定郭展陽為輔助人。
四、末按民法第1113條之1第2項準用同法第1111條規定，法院為
    輔助之宣告時，應依職權同時指定會同開具財產清冊之人。
    另輔助宣告之裁定，應同時選定輔助人及指定會同開具財產
    清冊之人，並附理由，民事訴訟法第624條之1第3項準用同
    法第604條第1項亦有規定。惟受輔助宣告之人並不因輔助宣
    告而喪失行為能力，僅於其為民法第15條之2列舉之法律行
    為時，應經輔助人同意，且參酌民法第1113條之1第2項規定
    ，亦未準用同法第1099條、第1099條之1、第1101及第1103
    條第1項之規定，顯見受輔助宣告之人之財產，不由輔助人
    管理，自毋庸宥於準用之規定而指定會同開具財產清冊之人
    。本件相對人經本院為輔助之宣告，就輔助宣告之設置目的
    、輔助人之性質及職務範圍綜觀，本件並無指定會同開具財
    產清冊之人必要，附此敘明。
五、依民事訴訟法第624條之1第3項、第608條第1項，裁定如主
    文。
中    華    民    國   100    年    12    月    13    日
                  臺灣宜蘭地方法院家事法庭
                      法  官  陳映佐
以上正本與原本無異。
如不服本裁定關於選定輔助人之部分，應於送達後10日內向本院
提出抗告狀，並繳納抗告費新臺幣壹仟元；其餘關於輔助宣告之
部分，不得抗告。
中    華    民    國   100    年    12    月    13    日
                      書記官  邱美龍